【裁判字號】    98,易,31
【裁判日期】    980429
【裁判案由】    詐欺
【裁判全文】
臺灣屏東地方法院刑事判決                98年度易字第31號
公  訴  人  臺灣屏東地方法院檢察署檢察官
被      告  戊○○
            丁○○
                    現在臺灣屏東監獄竹田分監執行中
上列被告等因詐欺案件，經檢察官提起公訴（97年度偵字第6439
號、97年度偵字第7974號），本院判決如下：
    主  文
戊○○幫助意圖為自己不法之所有，以詐術使人將本人之物交付
，累犯，處有期徒刑陸月，如易科罰金，以新臺幣壹仟元折算壹
日。
丁○○幫助意圖為自己不法之所有，以詐術使人將本人之物交付
，累犯，處有期徒刑月，如易科罰金，以新臺幣壹仟元折算壹
日。
    事  實
一、戊○○（原名鄭月德）前曾於民國80年間因違反肅清煙毒條
    例案件，經臺灣高等法院高雄分院以81年度上訴字第1009號
    判決判處有期徒刑13年、3 年6 月，應執行有期徒刑15年確
    定，自81年10月28日起入監服刑，於89年4 月18日縮短刑期
    假釋出監，其於假釋期間復因施用毒品案件經送觀察、勒戒
    及強制戒治，上開假釋因而遭撤銷，再於91年12月28日起入
    監服刑，經減刑後於96年8 月21日執行完畢。丁○○則前曾
    於94年間因違反毒品危害防制條例案件，經臺灣高等法院高
    雄分院以95年度上訴字第665 號判決判處有期徒刑1 年、8
    月，應執行有期徒刑1 年6 月確定；復於95年間因竊盜案件
    ，經本院以95年度易字第195 號判決判處有期徒刑1 年6 月
    確定，上開有期徒刑1 年、8 月、1 年6 月，嗣經本院以95
    年度聲字第870 號裁定應執行有期徒刑2 年10月，經減刑後
    於96年9 月26日執行完畢。
二、丁○○明知乙○○（未據起訴）收購他人帳戶係為供其所屬
    之詐騙集團為詐欺取財犯行，竟為賺取介紹費而基於幫助乙○○及其所屬之詐騙集團成年成員詐欺取財之犯意，於96年
    11月8 日至12日間某時，在屏東縣東港鎮○○里○○街32號
    ，仲介乙○○向戊○○收購帳戶，戊○○乃應允而基於幫助
    乙○○及其所屬之詐騙集團成年成員詐欺取財之犯意，將其
    於96年11月8 日至臺灣中小企業銀行股份有限公司（下稱臺
    灣中小企銀）東港分行所開立之帳號00000000000 號帳戶之
    存摺、提款卡連同密碼，以新臺幣（下同）4,000 元之代價
    ，出售予乙○○使用，幫助乙○○及其所屬之詐騙集團成年
    成員為詐欺取財犯行。該詐騙集團成年成員乃於96年11月12
    日11時許，撥打丙○○所使用之電話，佯稱其因遭人冒名開
    立帳戶，須將錢匯至指定帳戶，始能避免帳戶遭凍結云云，
    致丙○○陷於錯誤，而於同日14時8 分至彰化銀行虎尾分行
    匯款588,000 元至戊○○所有之上開帳戶，戊○○、丁○○
    因而幫助詐欺，嗣經丙○○發覺受騙報警後循上開帳戶資料
    而查知上情。
二、案經高雄縣政府警察局林園分局報請臺灣高雄地方法院檢察
    署檢察官呈請臺灣高等法院高雄分院檢察署令轉臺灣屏東地
    方法院檢察署檢察官偵查起訴，及屏東縣政府警察局移請臺
    灣屏東地方法院檢察署檢察官偵查起訴。
    理  由
一、按被告以外之人於偵查中向檢察官所為之陳述，除顯有不可
    信之情況外，得為證據，刑事訴訟法第159 條之1 第2 項定
    有明文，證人丁○○於偵查中經具結向檢察官所為之證述，
    對被告戊○○而言雖屬傳聞證據，惟現階段刑事訴訟法規定
    ，檢察官代表國家偵查犯罪、實施公訴，依法有訊問被告、
    證人及鑑定人之權，實務運作時，檢察官於偵查中向被告以
    外之人所取得之陳述，原則上均能遵守法律規定，不致違法
    取供，其可信度極高，且被告戊○○並未提出有何顯不可信
    之情形，是證人丁○○於偵查中之證言，自得為證據。又證
    人丙○○於司法警察調查時之陳述，其性質對被告戊○○、
    丁○○而言屬傳聞證據，且查無符合刑事訴訟法第159 條之
    1 至之4 之情形，惟其所為之上開陳述，業經本院於審判程
    序時予以提示並告以要旨，當事人均同意該審判外陳述作為
    證據，本院審酌該陳述作成之情況，未見有何不適當之情形
    ，故其於司法警察調查時之陳述，依刑事訴訟法第159 條之
    5 第1 項之規定，得為證據。
二、上揭事實，業據被告丁○○於偵查中及於本院審理時坦承不
    諱，核與證人即被害人丙○○於警詢時證述之情相符，並有
    臺灣中小企銀97年2 月4 日97東港（密）字第90020 號函附
    之開戶資料紀錄、客戶資料交易明細、彰化銀行匯款回條聯
    在卷足憑，堪認被告丁○○之自白與事實相符，事證明確，
    被告丁○○之犯行洵堪認定。
三、訊據被告戊○○矢口否認有為幫助詐欺取財犯行，辯稱：伊
    的提款卡壞了，丁○○向其表示要幫伊修理，伊不知道該帳
    戶被人拿去騙錢云云。經查：
  (一)上揭被害人丙○○遭人詐騙而匯款至被告戊○○所有之上開
    帳戶之事實，業據證人戴翌因於警詢時證述綦詳，並有臺灣
    中小企銀97年2 月4 日97東港（密）字第90020 號函附之開
    戶資料紀錄、客戶資料交易明細、彰化銀行匯款回條聯在卷
    足憑。又證人丁○○於偵查中結證稱：認識戊○○，是朋友
    ，伊知道他（把帳戶）賣給別人，伊在東港朋友「汽水」家
    看到他賣給「富仔」的人，賣的價錢伊不知道，伊知道「富
    仔」是收存摺的，伊帶「富仔」到「汽水」家問看有沒有人
    要賣帳戶，戊○○說他要賣等語（見97年度偵字第7974號卷
    第28、29頁）；其於本院審理時亦證稱：偵訊時伊所述是實
    在的，伊有拿到2,000 元，「富仔」給伊2,000 元，渠等都
    在汽水家，伊有看到戊○○交付帳簿給「富仔」，「富仔」
    當場拿錢給戊○○，他拿多少錢給戊○○伊沒有印象，2,00
    0 元也是當時在汽水家拿給伊的，伊說的「富仔」就是乙○○等語（見本院卷第85頁），而被告戊○○所舉之證人甲○○於本院審理時證稱：戊○○及丁○○2 人沒有糾紛，他們
    2 人是朋友，沒有聽說2 人有糾紛、打架或是債務的問題，
    丁○○有買帳戶，不是賣帳戶，這是伊聽他親口說的，丁○○和戊○○之間應該是戊○○賣帳戶給丁○○，丁○○沒有
    付錢給戊○○，這些都是伊96年12月入監之前的事情，戊○○、丁○○到伊住處聊天時，他們有講到戊○○把帳戶賣給
    丁○○的事情，伊的外號叫「汽水」，住處地址在東港鎮○○里○○街32號，96年8 月到12月份渠等見面地點都是在上
    開住處，伊的帳戶賣給「富仔」，是丁○○把他介紹給伊認
    識，說他需要帳戶，剛剛所述的「富仔」就是乙○○，伊想
    應該丁○○也有幫乙○○收購戊○○帳戶等語（見本院卷第
    68~70 頁），再證人乙○○於本院審理時證稱：現因詐欺案
    執行中，伊收購帳戶並拿帳戶去賣錢，忘記收購幾本帳戶，
    認識丁○○，好像沒有收購戊○○的帳戶，事情過太久伊記
    不起來，收購帳戶的行情是1 本6,000 元，丁○○拿任何人
    的帳戶給伊，伊就付6,000 出去，他們如何分帳伊不清楚等
    語（見本院卷第86、87頁），且本院訊問其就「丁○○陳述
    他有介紹戊○○讓你收購他的帳戶，有何意見？」，其僅答
    稱：「好像有，又好像沒有」而未全盤否認以撇清責任，參
    以乙○○前於96年11月間以4,000 元之代價收購甲○○所有
    之帳戶以為詐欺取財之犯行，乙○○、甲○○並因而遭本院
    判處罪刑在案，有本院97年度簡字第1857號刑事簡易判決、
    97年度易字第110 號刑事判決在卷足憑（分別見同上偵卷第
    22~24 頁、本院卷第80、81頁），查證人丁○○已坦承全部
    犯行，顯見證人丁○○非為脫免罪責而誣攀被告戊○○，且
    證人丁○○所證復與證人乙○○、甲○○所證之收購帳戶模
    式相同，足認證人丁○○所述應與事實相符而可採信，則本
    件被告戊○○出售上開帳戶之過程應與乙○○收購甲○○之
    帳戶之手法如出一轍，即被告丁○○居間介紹，帳戶所有人
    以4,000 元之代價出售帳戶予乙○○，被告丁○○則每居間
    介紹一帳戶得款2,000 元。至被告戊○○雖辯稱其所有之提
    款卡壞了而交予被告丁○○修理云云，惟證人丁○○堅稱被
    告戊○○係出售帳戶，且其不會修理金融卡等語，查被告戊○○所有之上開帳戶於96年11月12日有多筆跨行提款之交易
    記錄等情，有客戶資料交易明細可稽（見屏東縣政府警察局
    卷第8 頁），足認其所有之提款卡並未損壞，且被告戊○○
    於本件行為時已年逾51歲，顯有相當社會經驗，縱提款卡真
    如其所辯而有所損壞，亦應送回原開戶銀行處理，焉有交由
    無任何金融專業技能及修護金融卡能力之丁○○以修理之？
    被告所辯顯與事實不符，自不足採。
  (二)按在郵局或銀行等金融機構開設存款帳戶，原係針對個人社
    會信用而予以資金流通，具有強烈之屬人性，而金融帳戶為
    個人理財之工具，於郵局或銀行等金融機構申請開設存款帳
    戶並無任何特殊之資格限制，一般民眾皆可利用存入最低開
    戶金額之方式，任意在銀行或郵局等金融機構申請開設存款
    帳戶，且一人並可於不同之金融機構申請多數之存款帳戶使
    用，尚無任何困難，此乃眾所週知之事實，被告戊○○於為
    本案行為時已為年逾51歲之成年人，顯屬有相當社會經驗之
    人，對此應有所認知。而有犯罪意圖者，非有正當理由，竟
    使用他人提供之帳戶，客觀上自可預見其目的係供為某筆資
    金之存入，後再行領出之用，且該筆資金之存入及提領過程
    係有意隱瞞其流程及行為人身分曝光之用意，一般人本於一
    般認知能力應均易於瞭解。是依一般人之社會生活經驗，若
    見他人不以自己名義申請帳戶，反而向人收集存款帳戶為不
    明用途使用或流通，衡情對於該等帳戶可能供詐欺之不法目
    的使用，當有合理之預期，況且利用不相識之人之帳戶從事
    詐欺之用，早為傳播媒體廣為報導，被告戊○○為有社會經
    驗之成年人，其應可預見交付自己名義之帳戶存摺及提款卡
    等物件予乙○○，有幫助從事詐欺犯行之人利用該等帳戶作
    為實施詐欺犯罪之可能，但其仍將自己名義之帳戶交付予乙○○，以致自己完全無法了解、控制其帳戶存摺及提款卡等
    物件之使用方法及流向，則被告戊○○應本具有縱有人利用
    該等金融帳戶供實施詐欺犯罪之用，亦不違背其本意之幫助
    意思甚明，是被告戊○○所辯均係事後卸責之詞，不足採信
    ，本件事證明確，被告戊○○幫助詐欺取財之犯行亦堪認定
    。
四、按被告丁○○、戊○○與乙○○及其所屬之詐騙集團成年成
    員間，並無共同實施詐欺犯罪之犯意聯絡或行為分擔，僅居
    間介紹及提供存摺及提款卡等物予乙○○，予以詐欺犯行之
    助力，渠等所實施者，尚非屬構成要件之行為，應為幫助犯
    ，是核被告丁○○、戊○○所為，均係刑法第339 條第1 項
    之詐欺取財罪之幫助犯。又被告戊○○前曾於80年間因違反
    肅清煙毒條例案件，經臺灣高等法院高雄分院以81年度上訴
    字第1009號判決判處有期徒刑13年、3 年6 月，應執行有期
    徒刑15年確定，自81年10月28日起入監服刑，於89年4 月18
    日縮短刑期假釋出監，其於假釋期間復因施用毒品案件經送
    觀察、勒戒及強制戒治，上開假釋因而遭撤銷，再於91年12
    月28日起入監服刑，經減刑後於96年8 月21日執行完畢；被
    告丁○○則前曾於94年間因違反毒品危害防制條例案件，經
    臺灣高等法院高雄分院以95年度上訴字第665 號判決判處有
    期徒刑1 年、8 月，應執行有期徒刑1 年6 月確定；復於95
    年間因竊盜案件，經本院以95年度易字第195 號判決判處有
    期徒刑1 年6 月確定，上開有期徒刑1 年、8 月、1 年6 月
    ，嗣經本院以95年度聲字第870 號裁定應執行有徒刑2 年10
    月，經減刑後於96年9 月26日執行完畢等情，有臺灣高等法
    院被告前案紀錄表2 份在卷可稽，渠等分別於受徒刑之執行
    完畢，5 年以內故意再犯本件有期徒刑以上之罪，均為累犯
    ，均應依刑法第47條第1 項之規定加重其刑。另被告丁○○
    、戊○○係詐欺取財罪之幫助犯，爰均依刑法第30條第2 項
    之規定，按正犯之刑減輕之，並均依法先加後減之。爰審酌
    被告丁○○居間介紹、被告戊○○則提供帳戶幫助他人詐騙
    ，助長犯罪集團氣焰，擾亂社會安寧，對治安所生危害非輕
    ，復考量渠等犯罪目的、手段、犯罪所生危害，被告丁○○
    犯罪後坦承犯行態度良好，被告戊○○犯後則空言狡飾態度
    不佳等一切情狀，分別量處如主文所示之刑，並均諭知易科
    罰金之折算標準，以資懲儆。
據上論斷，應依刑事訴訟法第299 條第1 項前段、刑法第339 條
第1 項、第30條、第47條第1 項、第41條第1 項前段，刑法施行
法第1 條之1 ，判決如主文。
本案經檢察官廖華君到庭執行職務。
中    華    民    國    98    年    4     月    29    日
                  刑事第五庭    審判長法  官  石家禎
                                      法  官  程士傑
                                      法  官  林家聖
以上正本證明與原本無異。
如不服本判決應於收受判決後10日內向本院提出上訴書狀，並應
敘述具體理由；其未敘述上訴理由者，應於上訴期間屆滿後20日
內向本院補提理由書（均須按他造當事人之人數附繕本）「切勿
逕送上級法院」。
中    華    民    國    98    年    4     月    29    日
                                      書記官  陳蓉柔
附錄本判決論罪科刑法條全文：
刑法第339條第1項
意圖為自己或第三人不法之所有，以詐術使人將本人或第三人之
物交付者，處5 年以下有期徒刑、拘役或科或併科1 千元以下罰
金。


司法院資訊處製作；財團法人民間司法改革基金會備份。
